【裁判字號】    98,訴,455
【裁判日期】    980320
【裁判案由】    違反毒品危害防制條例
【裁判全文】
臺灣彰化地方法院刑事判決               98年度訴字第455號
公  訴  人  臺灣彰化地方法院檢察署檢察官
被      告  甲○○
                    （另案在臺灣彰化監獄執行中）
上列被告因違反毒品危害防制條例案件，經檢察官提起公訴（98
年度毒偵字第360號），本院逕以簡式審判程序判決如下：
    主  文
甲○○施用第一級毒品，累犯，處有期徒刑捌月。
    犯罪事實
一、甲○○前於民國92年間，因施用毒品案件，經本院以92年度
    毒聲第395 號裁定送勒戒處所施以觀察、勒戒後，認無繼續
    施用毒品之傾向，於92年7 月27日執行完畢釋放，並由臺灣
    彰化地方法院檢察署檢察官以92年毒偵緝字第143 、144 號
    為不起訴處分確定。其又於前揭觀察、勒戒執行完畢釋放後
    5 年內之93年間，因施用第一、二級毒品案件，經本院以93
    年度訴字第470 號判決分別判處有期徒刑7 月、4 月，定應
    執行刑有期徒刑10月確定；又因竊盜案件，經本院以93年度
    員簡字第135 號判決判處有期徒刑5 月確定。上開2 案件並
    經本院以93年度聲字第1515號裁定定應執行刑為有期徒刑1
    年2 月確定，並與其於94年間，因施用第一級毒品案件，經
    本院以94年訴字第438 號確定判決所判處之有期徒刑10月接
    續執行，於95年8 月17日縮短刑期假釋付保護管束出監，並
    於96年1 月2 日因保護管束期滿未經撤銷假釋而視為執行完
    畢。詎其仍不知悔改，又基於施用第一級毒品海洛因之犯意
    ，於97年12月28日下午6 時許，在彰化縣員林鎮○○路所承
    租商店廁所內，以將海洛因置於針筒內加水混和後注射手臂
    血管之方式，施用第一級毒品海洛因1 次。嗣於97年12月29
    日上午10時25分許，經警持臺灣彰化地方法院檢察署檢察官
    核發之強制驗尿許可書強制採集其尿液送驗（起訴書誤載為
    經警徵其同意採集尿液），結果呈嗎啡及可待因陽性反應，
    始查悉上情。
二、案經彰化縣警察局員林分局報告臺灣彰化地方法院檢察署檢
    察官偵查起訴。
    理  由
一、按除被告所犯為死刑、無期徒刑、最輕本刑為3 年以上有期
    徒刑之罪或高等法院管轄第1 審案件者外，於刑事訴訟法第
    273 條第1 項程序進行中，被告先就被訴事實為有罪之陳述
    時，審判長得告知被告簡式審判程序之旨，並聽取當事人、
    代理人、辯護人及輔佐人之意見後，裁定進行簡式審判程序
    ；除簡式審判程序及簡易程序案件外，第1 審應行合議審判
    ，刑事訴訟法第273 條之1 第1 項、第284 條之1 分別定有
    明文。本件被告甲○○所犯係死刑、無期徒刑、最輕本刑為
    3 年以上有期徒刑或高等法院管轄第1 審案件以外之罪，並
    於本院行準備程序時就被訴事實為有罪之陳述，本院合議庭
    依前揭規定，經評議結果，裁定改由受命法官獨任行簡式審
    判程序，先予敘明。
二、上揭事實，業據被告甲○○於警詢及本院審理時坦承不諱，
    且被告於97年12月29日上午10時25分許，經警持臺灣彰化地
    方法院檢察署檢察官核發之強制驗尿許可書強制採集其尿液
    送驗，結果呈嗎啡及可待因陽性反應，此有彰化縣警察局員
    林分局委託檢驗尿液代號與真實姓名對照認證單及詮昕科技
    股份有限公司出具之濫用藥物尿液檢驗報告各1 紙附卷可稽
    ，應認被告之自白應與事實相符，洵堪採信。本件事證明確
    ，應依法論科。
三、按施用第一、二級毒品為犯罪行為，毒品危害防制條例第10
    條定有處罰明文。故施用第一、二級毒品者，依前揭規定本
    應科以刑罰，惟基於刑事政策，對合於一定條件之施用者，
    則依同條例第20條、第23條之規定，施以觀察、勒戒或強制
    戒治之保安處分。又毒品危害防制條例於92年7 月9 日修正
    公佈，自93年1 月9 日施行，其中第20條、第23條將施用毒
    品之刑事處遇程式，區分為「初犯」、「5 年內再犯」及「
    5 年後再犯」。依其立法理由之說明：「初犯」，經觀察、
    勒戒或強制戒治後，應為不起訴處分或不付審理之裁定；經
    觀察、勒戒或強制戒治執行完畢釋放後，「5 年內再犯」者
    ，因其再犯率甚高，原實施之觀察、勒戒及強制戒治既已無
    法收其實效，爰依法追訴或裁定交付審理。至觀察、勒戒或
    強制戒治執行完畢釋放後，「5 年後再犯」者，前所實施之
    觀察、勒戒或強制戒治已足以遮斷其施用毒品之毒癮，為期
    自新及協助其斷除毒癮，仍適用「初犯」規定，先經觀察、
    勒戒或強制戒治之程序。從而依修正後之規定，僅限於「初
    犯」及「5 年後再犯」二種情形，始應先經觀察、勒戒或強
    制戒治之程序。倘被告於5 年內已再犯，經依法追訴處罰，
    縱其第3 次（或第3 次以上）再度施用毒品之時間，在初犯
    經觀察、勒戒或強制戒治執行完畢釋放5 年以後，已不合於
    「5 年後再犯」之規定，且因已於「5 年內再犯」，顯見其
    再犯率甚高，原實施觀察、勒戒或強制戒治，已無法收其實
    效，即應依該條例第10條處罰（最高法院97年度第5 次刑事
    庭會議決議參照）。查本件被告前於92年間，因施用毒品案
    件，經本院以92年度毒聲第395 號裁定送勒戒處所施以觀察
    、勒戒後，認無繼續施用毒品之傾向，於92年7 月27日執行
    完畢釋放，並由臺灣彰化地方法院檢察署檢察官以92年毒偵
    緝字第143 、144 號為不起訴處分確定。其又於前揭觀察、
    勒戒執行完畢釋放後5 年內之93年間，因施用第一、二級毒
    品案件，經本院以93年度訴字第470 號判決分別判處有期徒
    刑7 月、4 月，定應執行刑有期徒刑10月確定。復於94年間
    ，因施用第一級毒品案件，經本院以94年訴字第438 號判決
    判處有期徒刑10月確定在案等情，有臺灣高等法院被告前案
    紀錄表在卷可憑，則被告此次所為本案上開施用第一級毒品
    海洛因之犯行，雖在初犯經觀察、勒戒執行完畢即92年7 月
    27日釋放5 年以後，惟被告於初犯經觀察、勒戒執行完畢釋
    放5 年內之93及94年間，再犯施用毒品罪，經依法追訴處罰
    分別判處有期徒刑7 月、4 月、10月確定在案，則依上開最
    高法院刑事庭會議決議意旨，已不合於「5 年後再犯」之規
    定，而係符合毒品危害防制條第23條第2 項所定之追訴要件
    ，是被告所為本件施用第一級毒品海洛因之犯行，即無「初
    犯」規定之適用，自毋須再重新施予觀察、勒戒或強制戒制
    之處遇程序，而應直接訴追處罰。
四、再按海洛因為毒品危害防制條例第2 條第2 項第1 款所規定
    之第一級毒品，被告施用海洛因之行為，核係犯毒品危害防
    制條例第10條第1 項施用第一級毒品罪。被告為供施用而持
    有該毒品之低度行為，應為施用之高度行為所吸收，不另論
    罪。第查，被告曾於93年間，因施用第一、二級毒品案件，
    經本院以93年度訴字第470 號判決分別判處有期徒刑7 月、
    4 月，定應執行刑有期徒刑10月確定；又因竊盜案件，經本
    院以93年度員簡字第135 號判決判處有期徒刑5 月確定。上
    開2 案件並經本院以93年度聲字第1515號裁定定應執行刑為
    有期徒刑1 年2 月確定，並與其於94年間，因施用第一級毒
    品案件，經本院以94年訴字第438 號確定判決所判處之有期
    徒刑10月接續執行，於95年8 月17日縮短刑期假釋付保護管
    束出監，並於96年1 月2 日因保護管束期滿未經撤銷假釋而
    視為執行完畢等情，有臺灣高等法院被告前案紀錄表1 紙在
    卷可按，被告於受有期徒刑執行完畢後5 年內又故意再犯本
    案之罪，為累犯，應依刑法第47條第1 項規定，加重其刑。
    爰審酌被告曾因施用毒品經送觀察、勒戒，仍未知警惕，再
    犯本案之罪，足見其雖經觀察、勒戒治療程序，仍未徹底戒
    除惡習遠離毒害，顯未能善體國家設置觀察、勒戒機構，協
    助毒品施用者戒除毒害之良法美意，復多次施用毒品經法院
    判刑，惟念及施用毒品本質上係戕害自身健康之行為，尚未
    嚴重破壞社會秩序或侵害他人權益，暨其犯罪之動機、目的
    、所生危害及犯罪後坦承犯行，犯後態度良好等一切情狀，
    量處如主文所示之刑，以示懲儆。
據上論斷，應依刑事訴訟法第273 條之1 第1 項、第299 條第1
項前段，毒品危害防制條例第10條第1 項，刑法第11條前段、第
47條第1 項，判決如主文。
本案經檢察官蔡明達到庭執行職務。
中    華    民    國    98    年    3     月    20    日
                  刑事第四庭  法  官  游秀雯
以上正本證明與原本無異。
如不服本判決應於收受判決後10日內向本院提出上訴書狀，並應
敘述具體理由。其未敘述上訴理由者，應於上訴期間屆滿後20日
內向本院補提理由書 (均須按他造當事人之人數附繕本)「 切勿
逕送上級法院」。
中    華    民    國    98    年    3     月    20    日
                              書記官  謝志鑫
附錄本案論罪科刑法條全文：
毒品危害防制條例第10條
施用第一級毒品者，處 6 月以上 5 年以下有期徒刑。
施用第二級毒品者，處 3 年以下有期徒刑。


司法院資訊處製作；財團法人民間司法改革基金會備份。
